臺灣板橋地方法院刑事判決　　　　　　　　　　　　九十一年度易字第一二一一號
　　公　訴　人　臺灣板橋地方法院檢察署檢察官
　　被　　　告　丙○○
右列被告因偽造文書案件，經檢察官聲請簡易判決處刑（九十年度偵字第一二一二二
號），本院簡易庭認不宜以簡易判決處刑，由本院依通常程序審理，本院判決如左：
    主  文
丙○○共同行使偽造私文書，足以生損害於公眾及他人，處有期徒刑伍月，如易科罰
金以佰元折算壹日。緩刑年。
    事  實
一、丙○○、丁○○、乙○○、闕金池及盧至宏等五人原均係設於臺北縣板橋市○○
    路○段一五一巷二號二樓達謚企業有限公司（以下稱達謚公司）之股東，丁○○
    並為達謚公司登記之董事。詎丙○○與丁○○（未經起訴）二人明知達謚公司未
    召集決議董事由丁○○變更為丙○○之股東會，竟共同基於行使偽造私文書及使
    公務員登載不實之犯意聯絡，由丙○○於民國（下同）九十年四月六日，將達謚
    公司之公司執照及營利事業登記證等資料，交予不知情為達謚公司記帳（起訴書
    誤載為會計師）之甲○○，委託甲○○辦理達謚公司董事之變更登記，丁○○則
    於甲○○嗣於同年月中旬之某日以電話徵詢時，亦配合虛偽表示同意變更，共同
    利用甲○○盜用達謚公司於半年前因曾辦理股東變更所留存其餘乙○○、闕金池
    及盧至宏等股東之印章（起訴書漏未記載闕金池及盧至宏），偽造達謚公司於同
    年月十日，經全體股東同意董事丁○○退出董事之職，改由股東丙○○出任董事
    之股東同意書後，由甲○○持以向經濟部中部辦公室（起訴書誤載為臺北縣政府
    ）辦理公司負責人變更登記而行使，使經濟部中部辦公室受理該變更登記之公務
    員，於九十年四月十六日，將達謚公司董事不實變更之事項，登載於職務上所掌
    管之達謚公司變更登記表公文書上，均足以生損害乙○○、闕金池及盧至宏等人
    及公司登記主管機關公司管理登記資料之正確性。嗣於九十年五月中旬，達謚公
    司股東乙○○事後得知董事業已變更之情事，始循線查悉上情。
二、案經乙○○訴由臺灣板橋地方法院檢察署檢察官偵查聲請逕以簡易判決處刑，經
    本院簡易庭認為不宜，改依通常程序審理。
    理  由
一、訊據被告丙○○固供認於前揭時間，將達謚公司之公司執照、營利事業登記證交
    給不知情之甲○○，並未經股東會決議，委託甲○○辦理負責人丁○○之變更登
    記等情屬實在卷，惟矢口否認有何被訴之犯行，辯稱：伊沒有盜用印章，是丁○○在伊送件前半年內多次催促伊去辦的云云。經查右開被告未經達謚公司股東會
    決議，亦未取得告訴人乙○○之同意而盜用其印章等事實，業據告訴人乙○○於
    檢察官偵查及本院調查時指訴綦詳在卷，證人丁○○於檢察官偵訊時固證陳：因
    伊生病關係無法處理公司業務，所以跟丙○○辦理公司負責人登記，並未告知丙○○已取得其他股東的同意，證人蔡錦鳳亦證稱：是丁○○打電話給伊，要伊去
    找會計師變更公司登記，但伊告訴他變更有一定程序，不是伊跟會計師講就可以
    等語（見偵查卷第十九頁背面）。另證人丁○○於本院調查時到庭具結證稱：（
    有無要被告變更為公司負責人？）伊私下有跟被告講，但是被告說還不要換，伊
    是被告送資料到會計師（甲○○）那邊去時才知道，伊在九十年四月中旬打電話
    去會計師時，會計師說被告已經把資料送過去，伊沒有經過股東會就同意他去辦
    ，也沒有徵詢乙○○的意見等語；核與受被告委託辦理本件達謚公司董事變更之
    證人甲○○具結所證述：本件是在變更登記之前，丁○○要伊說服被告擔任負責
    人，後來被告有同意，被告交給伊公司執照及營利事業登記證，股東印章是前半
    年有辦理股東變更所留存的印章，丁○○有跟伊通電話表示同意，伊就去辦理，
    股東同意書是伊幫他們製作的，伊會問新舊負責人有無經過股東決議，如果他們
    都同意，就會去辦理等情節相符（均見九十一年五月十七日訊問筆錄），並有臺
    北縣政府於九十一年三月二十五日以北府建登字第０九一０一二九八０一函所檢
    送達謚公司負責人變更登記資料影本及營利事業登記抄本各乙份在卷可稽。故綜
    上證人之證述，被告及證人丁○○在明知達謚公司未經股東會決議之情形下，卻
    私相授受負責人之變更，證人丁○○甚而於證人甲○○辦理變更登記前以電話求
    證時，仍配合而虛偽表示同意變更，足徵被告與證人丁○○就右揭犯行間，實有
    犯意之聯絡及行為之分擔無疑，被告丙○○前揭所辯各節，無非係事後圖卸刑責
    之詞，不足為採，是本件事證明確，被告犯行堪以認定，應予依法論科。
二、被告丙○○利用證人甲○○偽造達謚公司九十年四月十日之股東同意書，並盜用
    股東乙○○等人之印章乙次，嗣持以行使而申辦達謚公司負責人之變更登記，使
    該管公務員登載在職務上所掌之達謚公司變更登記表公文書，核其所為，係犯刑
    法第二百十六條、第二百十條之行使偽造私文書罪及同法第二百十四條之使公務
    員登載不實罪。被告盜用乙○○印章之行為，係偽造達謚公司股東同意書之部分
    行為，其偽造私文書之低度行為，復為行使之高行為所吸收，故均不另論罪。被
    告與證人丁○○二人就右開犯行間，有犯意之聯絡及行為之分擔，已如前述，應
    論以共同正犯，又渠等二人利用不知情之證人甲○○偽造股東同意書，並持以行
    使而辦妥達謚公司負責人之變更登記，應以間接正犯論擬。另被告所犯上開行使
    偽造私文書罪及使公務員登載不實罪間，有方法結果之牽連關係，應依刑法第五
    十五條牽連犯之規定，從一重之行使偽造私文書罪處斷。至於被告所犯行使偽造
    私文書及使公務員登載不實等犯行部分，雖均未經公訴人提起公訴，惟因與已起
    訴之盜用印章犯行間，分別有吸收關係之實質上一罪及牽連關係之裁判上一罪關
    係，均為起訴效力所及之範圍，本院自得併予審究，附此敘明。爰審酌被告丙○○前無犯罪科刑之紀錄，其素行尚佳，及其犯罪之動機、目的、手段、所生之危
    害及犯罪後猶飾詞卸責之態度等一切情狀，量處如主文所示之刑，併諭知易科罰
    金之折算標準，以資懲儆。末查被告丙○○未曾受有期徒刑以上刑之宣告，有臺
    灣高等法院檢察署刑案紀錄簡覆表乙份在卷可參，因一時短於思慮致罹本案刑典
    ，惟於變更登記後即於九十年七月十三日與告訴人乙○○達成同意變更之協議，
    有該日之協議書影本乙紙在卷可按，經此次偵查審理及科刑之教訓後，當能知所
    警惕而信無再犯之虞，本院因認前所宣告之刑，以暫不執行為適當，爰併予宣告
    緩刑三年，以勵自新。另卷附達謚公司股東同意書上股東乙○○之印文乙枚，係
    被告盜用印章所生之印文，自不得依刑法第二百十九條之規定，併為沒收之諭知
    。至於該紙股東同意書，雖係被告利用證人甲○○偽造私文書犯行所得之物，惟
    因已交付予經濟部中部辦公室而移轉所有，難認仍屬被告所有之物，依法亦不得
    併予宣告沒收，均附予敘明。
三、證人丁○○（四十八年十二月十二日生，身分證統一編號：Ｚ00000000
    0號，住臺北縣石碇鄉潭邊村下衡坪五號）所涉本案右開犯行部分，既未經公訴
    人提起公訴，自應由公訴人另案偵處。
據上論斷，應依刑事訴訟法第四百五十二條、第二百九十九條第一項前段，刑法第二
十八條、第二百十條、第二百十六條、第二百十四條、第五十五條、第四十一條第一
項前段、第七十四條第一款，罰金罰鍰提高標準條例第一條前段，判決如主文。
本案經檢察官陳銘祥到庭執行職務
中      華      民      國      九十一      年      六    月    十四    日
                                臺灣板橋地方法院刑事第三庭
                                      法  官    陳志揚
右正本證明與原本無異。
如不服本判決，應於判決送達後十日內向本院提出上訴狀 (應附繕本) ，上訴於
臺灣高等法院。
                                      書記官    陳慶樹
中      華      民      國      九十一      年      七    月      四    日
附錄本案論罪科刑法條全文：
刑法第二百十條
  偽造、變造私文書，足以生損害於公眾或他人者，處五年以下有期徒刑。
刑法第二百十六條
  行使第二百十條至第二百十五條之文書者，依偽造、變造文書或登載不實事項或使
  登載不實事項之規定處斷。
刑法第二百十四條
  明知為不實之事項，而使公務員登載於職務上所掌之公文書，足以生損害於公眾或
  他人者，處三年以下有期徒刑、拘役或五百元以下罰金。
